臺灣臺中地方法院刑事判決　　　　　　　94年度訴字第511號
　　公　訴　人　臺灣臺中地方法院檢察署檢察官
　　被　　　告　乙○○　男29.
　　　　　　　　丁○○　男22.
　　右　一　人
　　選任辯護人　蔡志忠律師
上列被告等因妨害自由等案件，經檢察官提起公訴（九十二年度
偵字第九四七三號），本院判決如下：
    主  文
乙○○乘他人急迫、無經驗貸以金錢，而取得與原本顯不相當之
重利，累犯，處有期徒刑肆月；又共同私行拘禁及以看管跟隨不
讓離去之非法方法，剝奪人之行動自由，累犯，處有期徒刑拾月
。應執行有期徒刑壹年。
丁○○共同私行拘禁及以看管跟隨不讓離去之非法方法，剝奪人
之行動自由，處有期徒刑伍月，如易科罰金，以參佰元折算壹日
。
  　犯罪事實
一、甲○○因其任職之「東威洗車廠」工作收入不穩定，不敷生
    活開銷所需暨男友李世賢需繳車貸款，均急需用錢，復無經
    驗，遂於民國九十二年三月七日，經由其男友李世賢之介紹
    ，在臺中市○○○路、黎明路口之檳榔攤內，向乙○○借錢
    新臺幣（下同）一萬元，乙○○明知甲○○需款孔急，且無
    貸款經驗，竟仍為獲高額利息而貸予現款，約定每十日為一
    期，利息二千元，相當於週年利率百分之七百二十之利息，
    並於預扣第一期利息二千元，在該檳榔攤內僅交付八千元予
    甲○○（甲○○稱實拿七千元），甲○○並於同年月十七日
    在臺中縣大里市○○路○段一四Ｏ號「東威洗車廠」外，將
    第二期利息二千元透過李世賢交予乙○○，乙○○因之取得
    與原本顯不相當之利息共計四千元。嗣因甲○○無力繼續償
    還高額利息，乙○○在催討無著之情形下，於九十二年三月
    二十八日凌晨一時許，夥同丁○○共同前往臺中市○○路○
    段三九八號甲○○住處強討利息二千元，甲○○因無法籌措
    ，乙○○遂表示要將甲○○帶走，要甲○○到別處繼續籌錢
    ，如無法籌到錢則要甲○○小心一點，丁○○在旁聽聞，未
    為反對之意，二人遂共同基於剝奪人行動自由之犯意聯絡，
    強將甲○○自前揭住處帶離，甲○○無法還錢只得違反意願
    地跟隨乙○○及丁○○離去，並遭強行帶往臺中市○○路一
    七一號某家情趣用品店內限制行動自由，由乙○○、丁○○
    輪流看守；同日（公訴人誤認為翌日）清晨約六時許，乙○○先離去該情趣用品店；迄至上午十時許，丁○○便叫醒甲○○，將其載往臺中市旱溪附近之釣蝦場；約同日下午五、
    六時許，乙○○、丁○○與甲○○等人再同赴臺中縣太平市
    用餐後，便強將甲○○載至臺中縣太平市○○路二四五巷三
    十一號乙○○之住處囚禁，之後丁○○離去後改由乙○○一
    人看守，期間乙○○皆不准甲○○離去，並時常恫嚇甲○○
    稱：若逃走便要帶到大肚山埋掉等語，以此加害生命、身體
    之事恫嚇甲○○，致其心生畏懼而生危害於安全，期間，乙○○不在時，即由具有共同犯意聯絡之已成年女友陳佩雯（
    約六十八年、六十九年次出生，此部分未據起訴）看管甲○○，丁○○亦於前往乙○○上開住處時，實際看管甲○○一
    次，限制其行動自由。乙○○於拘禁甲○○期間，於九十二
    年四月六日在乙○○上開住處強迫甲○○簽發本票六紙（面
    額二十萬元各三紙，二百萬元各二紙、四十八萬元一紙，共
    五百零八萬元）；另於同年四月十日強迫甲○○前去郵局辦
    理甲○○原本設於大寮郵局之局號0000000號、帳號
    ：0000000號帳戶之存摺金融卡掛失，同年四月二十
    一日辦理上開事項之解除及變更（申請或終止）存簿帳戶的
    語音密碼，同年四月二十五日申請核發金融卡；復於同年四
    月十一日強令甲○○辦理中華電信股份有限公司之行動電話
    門號供其使用；又於同年四月十七日強迫甲○○至大眾銀行
    辦理現金卡，當日並在提款機試行預借一千元成功後，乙○○隨即取走該現金卡，並於同年月二十三日以該現金卡預借
    四萬元供己花用；繼而於同年四月二十三日強迫甲○○前往
    第一商業銀行中港分行開設帳號為四一三０二一號帳戶，取
    得存摺及提款卡後交由乙○○使用；於上開申辦資料期間，
    乙○○並恫嚇甲○○稱：如果申辦資料辦不出來，就要帶其
    到大肚山活埋或賣掉當妓女等言論，致使甲○○心生畏懼；
    期間，乙○○並要求甲○○幫忙整理家務，經甲○○表示拒
    絕後，乙○○並有出手毆打之舉（惟未驗傷，此部分復未據
    告訴）。迄於同年四月二十六日中午，甲○○趁乙○○午睡
    疏於看管之際脫逃。同年五月四日二十二時三十分許，乙○○又前往上開甲○○工作之「東威洗車場」向其催討利息，
    甲○○則向負責人郭致祥求援，郭致祥私下報警，員警據報
    後到場查獲乙○○，並在其位於臺中縣太平市○○路二四五
    巷三十一號內扣得甲○○簽發之本票六張、中華電信股份有
    限公司行動電話業務租用申請書影本、ＳＩＭ卡、甲○○所
    有之大寮郵局、第一銀行中港分行存摺、提款卡、印章（二
    個）、大眾銀行現金卡交易明細表及密碼通知單等物。
二、案經甲○○訴由臺中縣警察局霧峰分局報請臺灣臺中地方法
    院檢察署檢察官偵查起訴。
    理  由
一、訊據被告乙○○（下簡稱乙○○）固直承在右開永春東路與
    黎明路口之檳榔攤內，曾拿出一萬元現款出借，事後由告訴
    人甲○○（下簡稱甲○○）取得該筆預扣利息後之七千元現
    款，實際上未交付一萬元如此多，伊有先收取第一期利息；
    暨自九十二年三月二十八日將甲○○自其住處帶離，先後前
    往臺中市○○路一七一號、臺中市旱溪附近釣蝦場、臺中縣
    太平市某處，最後將甲○○載回其位於臺中縣太平市○○路
    二四五巷三一號住處，直到同年四月二十六日甲○○方離開
    其住處等情不諱。訊據被告丁○○（下簡稱丁○○）固直承
    自九十二年三月二十八日有與乙○○將甲○○自其住處帶離
    並陸續前往上開各地點等事實不諱。惟均矢口否認有何妨害
    自由犯行，乙○○辯稱：李世賢與伊是舊識，九十二年三月
    七日是李世賢帶甲○○向伊借錢，當日伊交一萬元給李世賢
    ，李世賢當場抽走二千元，再交付八千元給甲○○，伊是將
    錢借給李世賢，不是甲○○，可能甲○○誤會是伊借錢給她
    ，之後伊向李世賢索討一萬元不成，李世賢才改說那是甲○○借用，伊才於同年月二十八日前去甲○○住處向其索討本
    金一萬元，並不是要利息，當日甲○○無法還款，要求伊替
    她辦理信用卡償還債務，還好心讓甲○○住伊家，伊並未毆
    打也未恐嚇她，也沒有與丁○○輪流看管她，更沒有恐嚇說
    要把甲○○帶到大肚山埋掉或賣掉當妓女，這些話都是李世
    賢對甲○○說的，卷附承諾書是李世賢叫甲○○一定要寫的
    ，因為要給伊一個保障，伊有帶甲○○去辦理現金卡及預借
    現金，但錢都是甲○○拿走的，本票則是伊於九十二年五月
    四日遭警查獲後，甲○○才偷寫的，並放在伊上開住處以便
    讓警察查獲云云。被告丁○○辯稱：九十二年三月二十八日
    當天因為乙○○說甲○○欠他錢，伊才陪同乙○○一起去，
    當初都是乙○○與甲○○在交談，甲○○才自願與伊等離去
    ，伊有聽到甲○○說她願意與乙○○走，當天帶甲○○去臺
    中市○○路一七一號乙○○朋友開的情趣用品店，六點多乙○○先離開，七點伊女友丙○○找伊外出，伊遂出去直到八
    點才回來，這段期間甲○○都在睡覺，之後帶到旱溪釣蝦場
    、太平市吃飯及回到乙○○住處，甲○○均有同行，伊等並
    未限制她行動自由，也未恐嚇她說要把她帶到大肚山埋掉或
    當妓女的話，伊在二十八日晚上七、八時許，就離開乙○○
    理行動電話、開戶、提款卡、現金卡、預借現金等等伊均不
    知情，伊實無妨害自由之犯意云云。經查：
  (一)關於乙○○犯重利部分：
  1.此部分業據甲○○於警、偵訊及本院九十四年四月二十七日
    審理時以證人身份具結證稱：伊確實於九十二年三月七日透
    過男友李世賢介紹，才向乙○○借錢，當初李世賢是說要帶
    伊去錢莊借錢，就是帶伊向乙○○借錢；當時因為伊在洗車
    廠工作不穩定，亟需生活費，而且男友李世賢也有車貸要繳
    ，所以才一起去借錢，由伊出名借錢，利息則約定由李世賢
    繳納，與乙○○約定一萬元本金，每十日利息二千元，並預
    扣利息二千元，但伊只有自乙○○處拿到七千元，並不是李
    世賢交給伊的，之後第二期利息於九十二年三月十七日在洗
    車場伊交給李世賢再轉交給乙○○，故乙○○共拿取四千元
    利息，伊並不認為是李世賢串通乙○○來騙伊，當時李世賢
    是伊男友，豈有可能詐騙伊，且之後簽寫承諾書都是乙○○
    要求伊照他先前抄寫之內容寫的，並不是李世賢要伊寫的，
    而簽發本票也都是乙○○說依照本利再加上去後所寫的金額
    ，是從九十二年三月七日一直到同年四月六日簽發本票當日
    所累計之本利，並不是李世賢要求伊寫的等情歷歷（檢察官
    、乙○○於本院調查證據時，未於言詞辯論終結前就甲○○
    指訴重利部分之警詢筆錄其證據能力聲明異議，依刑事訴訟
    法第一百五十九條之五第二項規定，有證據能力；至甲○○
    於偵查中向檢察官所為有關重利部分之陳述，並無顯不可信
    之情況，依同法第一百五十九條之一第二項規定，亦有證據
    能力）。
  2.乙○○於九十二年五月五日第一次警詢時，供稱：「（甲○○有無欠你錢？）有，一萬元及她男友也有向我借六萬元。
    」、「（甲○○向你借錢有無抵押或其他證件？現放何處？
    ）有本票，切結書及身分證，放在我
    七頁以下筆錄）。於同日第二次警詢時，亦供稱：「（你有
    無借錢一萬元給甲○○？）有。」、「（何時在何處借給她
    ？）在九十二年三月七日在臺中市南屯區一家檳榔攤將錢拿
    給李士賢（甲○○稱應為『李世賢』，故下均以『李世賢』
    稱呼）轉交給甲○○的。」、「（甲○○當初借多少，而你
    拿多少錢借給甲○○？）借一萬元而我原本拿八千元給李世
    賢，但李世賢只拿七千元給甲○○。」、「（為何甲○○向
    你借一萬元而你只給八千元？）因為李世賢說要收二千元利
    息，而要分我工作費五百元。」、「（你借錢給甲○○利息
    如何計算？幾天為一期？一期多少錢？）每十天為一期。一
    期利息為二千元」、「（你共收甲○○幾期利息多少錢？）
    從九十二年三月七日至今共收二期金額四千元。」「（甲○○將利息交給何人？）交給我，我又交給李世賢。」、「（
    你說每十天收一次利息，為何從九十二年三月七日至今才收
    二次？）因為甲○○沒錢。」、「（甲○○向你借錢時，你
    有無要求抵押品？）本票、切結書及
    你說的抵押品是否就是你帶同警方至你住所時，你拿出交給
    警方的物品？）是的。」、「（甲○○向你借一萬元，為何
    你要甲○○簽六張本票總金額為五百零八萬元？）因為李世
    賢告知要作為保障之用，所以我拿本票要求甲○○簽下六張
    總金額為五百零八萬元。」等語（參偵卷第一三頁以下筆錄
    ）。於同日檢察官偵訊時供稱：「（甲○○何時向你借錢？
    ）今年三月七日她男友李世賢帶到臺中市○○區○○路與永
    春東路口一家檳榔攤跟我借一萬元，我把錢交給李世賢，甲○○簽六張本票面額共五百零八萬元給我，是李世賢叫我這
    樣做的，要借錢也是李世賢先打電話給我的，我拒絕了他三
    次。」、「（甲○○說三月七日向你借一萬元，實拿七千元
    實在否？）我拿八千元給李世賢，李世賢只拿七千元給甲○○。」、「（利息是否每十天一期兩千元？）李世賢跟我說
    是十天二千元沒錯，他教我這樣講。」、「（甲○○付幾次
    利息？）她拿了八千元以後，付了兩次利息四千元，都是甲○○打電話叫我到她工作的洗車廠拿利息，我拿到錢之後轉
    交給李世賢，實際上是李世賢教我假裝借主，借錢給他女友
    ，而且李世賢還叫我先向朋友借八千元來做這件事，．．
    ．」、「（甲○○為何在四月一日簽三張本票，四月六日又
    簽三張本票？）是李世賢擔心甲○○跑掉，叫我命令甲○○
    簽的，本票後來我都交給刑事組了。」（參偵卷第五五頁以
    下筆錄）。
　3.觀乙○○上開警、偵訊內容，均直承確實有借貸一萬元予甲○○，並預扣一期利息二千元，前後共收取二期利息四千元
    之事實，僅辯稱是李世賢要伊假裝金主借貸予甲○○云云。
    惟縱使乙○○辯解上情，亦無解於案發當時甲○○確實因為
    缺少生活費，復無借貸經驗，卻仍以一萬元每十日為一期之
    二千元利息貸予甲○○之重利事實，充其量僅李世賢是否涉
    有共同重利罪嫌而已。而甲○○自始至終均未提及曾見聞李
    世賢有自乙○○處取得第一期之二千元利息，抑或是李世賢
    要求其簽發承諾書或切結書等情，均直指是乙○○要求簽發
    ，即便乙○○於本院行準備程序所供亦稱甲○○並未當場看
    見李世賢有拿到二千元之語（參本院卷第七一頁筆錄），是
    乙○○迭次供稱是李世賢要求其貸放予甲○○云云，僅其一
    人供述，並無其他證據資料可資佐證，實無可採。而乙○○
    於本院行準備程序及審理時，竟又均翻異前詞，供稱：實際
    上伊係借貸予李世賢，並非甲○○，最後向李世賢要不到錢
    ，李世賢說錢是甲○○借的，伊才改向甲○○索取云云，非
    但與其警、偵訊所供上情不符，且其於本院行準備程序時供
    稱：當初借予李世賢時，並未約定利息，也未約定返還期限
    一情（參本院卷第七一頁筆錄），既此，如乙○○於九十二
    年三月七日貸予李世賢，直到同年月二十八日，亦尚未屆滿
    一個月，乙○○既有金錢貸予李世賢，又何以在不到一個月
    期間，汲汲地要向李世賢甚至其主觀上認為非其借貸債務人
    之甲○○索討一萬元全額借款，實難想像，亦與其先前無償
    貸予李世賢之初衷有所違背。而按證人或當事人事後翻異其
    案發初之陳述，依經驗法則，案發時之供述較少權衡利害得
    失或受他人干預，比之事後翻異之詞可信，即所謂案重初供
    者，故除非可證明其更異之詞與事實相符，或其初供係虛偽
    者外，自不得任意捨棄初供不採（最高法院著有七十三年度
    台上字第三九九八號判決意旨參照）。乙○○雖於本院行準
    備程序、審理時均翻異其詞，然並無其他事證證明嗣後更異
    之詞具有可信之情況，況且其於九十二年五月五日警、偵訊
    之時，距離案發時間不過一個月餘，自較本院於九十四年四
    月二十六日行準備程序及同年六月十五日審理時，記憶當較
    為深刻，且與甲○○所述內容相符，自較為可信。乙○○嗣
    後更異其詞，辯稱並未借貸予甲○○云云，顯無可採。而依
    乙○○向甲○○收取本金一萬元、每十日一期二千元之利息
    ，折合月息六千元，相當於週年利率百分之七百二十之利率
    ，業已超過法定週年利率百分之二十甚多，並顯然超出民間
    借貸利率三分甚多，乙○○見甲○○需款孔急，復無借貸經
    驗，而貸予款項，前後共取得與原本顯不相當之二期利息四
    千元，足見其確實有重利犯行，堪以認定。
  (二)關於被告二人妨害自由部分：
  1.此部分業據甲○○：
  (1)於九十二年四月某日警詢時陳稱：「因為我向地下錢莊借款
    ，我無力償還而被地下錢莊的人押走，今逃出來所以向警方
    報案。」、「（妳說妳未還錢而遭何人押走？）乙○○及一
    位丁○○兩人共同將我押走。」、「（兩人於何時何地將妳
    押走？）九十二年三月二十八日凌晨一點左右，在臺中市○○區○○路二段三九八號住處內，將我用騙的方式將我騙出
    來，叫我上車就開車將我載走，將我載往臺中市○○路一七
    一號處（公司），乙○○就叫我想辦法找誰能替我還錢，我
    就打電話聯絡朋友籌錢，但聯絡數小時均無法找到朋友還錢
    ，乙○○就一直逼我想辦法，我就說真的無法還錢，大約凌
    晨四點乙○○先行離開，由丁○○看管我，我就在該處休息
    一直到早上約十點左右，丁○○就把我叫醒，連同他女友把
    我載至釣蝦場後，差不多到下午十六時左右，乙○○及其女
    友陳佩雯兩人前來該處，然後一群人連同我一起去太平市吃
    東西，後乙○○及其女友陳佩雯兩人共同將我載至乙○○位
    於臺中縣太平市○○路住處，將我拘禁在該處長達半個多月
    之久。」、「（妳被拘禁在該處期間，乙○○及其女友陳佩
    雯有無限制妳行動？）剛開始有限制我不得單獨外出。」、
    「（妳被拘禁期間，乙○○或其他人有無對妳動手或是強迫
    妳做何事？）有，乙○○有動手打我，並叫我幫他整理住處
    環境，並強迫我辦現金卡、信用卡及銀行貸款資料、車輛貸
    款資料。」、「（妳所說之現金卡、信用卡、銀行貸款及車
    輛貸款等事情有無辦成？）有，只有大眾銀行現金卡有辦成
    ，其他無法辦成，而所有資料內容均為乙○○叫我書寫，但
    資料均為假資料，並非我本人所有真實資料。」、「（而其
    假資料為何人所有？）假資料均為乙○○所提供給我書寫的
    。」、「（辦成之現金卡由何人拿去使用？）乙○○將我帶
    至提款機叫我預借現金四萬元。」、「（有無預借成功？該
    錢由何人拿去使用？）有，全數由乙○○拿去使用，都沒有
    拿給我。」、「（妳為何會向地下錢莊借錢？）一半是我欠
    錢，一半是我男朋友關係。」、「（妳被拘禁期間，有無被
    強迫簽下何種資料？）有本票六張，金額我忘記了大約有幾
    百萬元左右及一張承諾書，內容大概為生意之合股未償還等
    資料，我忘記其他內容了。」、「（何人拿出本票強迫妳簽
    下？）乙○○本人。」、「（他如何強迫妳簽下本票及承諾
    書？）就是叫我一定要寫及簽，並說該本票錢莊利息的錢我
    一定要簽。」、「（這段期間，乙○○或其他人有無拿東西
    或武器威脅妳及強迫妳做妳不願意做之事？）沒有。但是乙○○有說如果所有申請資料無法辦成的話，就要把我活埋或
    賣掉當妓女等語。」、「（妳如何逃出該處？）我是在九十
    二年四月二十六日中午，趁乙○○在睡覺時跑出來的。」、
    「（今警方以刑事資料調閱乙○○相片，供妳指認是否妳所
    說之押妳及拘禁妳之人？）親自看相片確實就是他當天押我
    及拘禁我之人無誤。」等語（參偵卷第二五頁以下筆錄）（
    檢察官、乙○○、丁○○及丁○○之選任辯護人於本院調查
    證據時，未於言詞辯論終結前就甲○○指訴妨害自由部分之
    警詢筆錄其證據能力聲明異議，依刑事訴訟法第一百五十九
    條之五第二項規定，有證據能力）。
  (2)於同年七月七日檢察官偵訊時指稱：「（何時何地如何妨害
    妳自由？）在九十二年三月二十八日凌晨一時許，在臺中市
    ○○路○段三九八號我住處內，當天丁○○及乙○○打電話
    給我說他們要過來，他們過來叫我付利息二千元，我打電話
    給朋友籌不到，他們就要帶我辦現金卡還利息錢，我就和他
    們去臺中市○○路一七一號，他們就叫我想辦法籌錢，我打
    電話聯絡朋友，但找不到朋友還錢，約六時許，乙○○先離
    去，就換丁○○看管我，他女友快天亮時來，他老闆約九點
    半來，老闆姓名不知道，到早上約十時許，丁○○把我叫醒
    ，連同他老闆及女友把我載到旱溪那邊釣蝦場，他們釣蝦子
    ，我在旁邊他們叫我不能走，約下午五、六時許，乙○○及
    其女友陳佩雯也來，乙○○、丁○○和他們女友及老闆帶我
    去臺中縣太平市吃東西，然後乙○○與陳佩雯及丁○○及女
    友就把我載到臺中縣太平市○○路乙○○住處，將我關在該
    處長達半個多月，到九十二年四月，我才趁乙○○睡覺時逃
    出來。」、「（在臺中市○○路時，有無對妳施用強暴脅迫
    ？）有，乙○○有說如果逃走，要把我帶到大肚山埋掉。」
    、「（在釣蝦場有無對妳強暴脅迫？）沒有。」、「（在乙○○家有無對妳施用強暴迫？）丁○○有說如果逃走，要把
    我帶到大肚山埋掉。」、「（在臺中縣太平市○○路時，有
    何人看管妳？）乙○○及其女友。」、「（當時妳在乙○○
    家何處？）一樓客廳。」、「（有無被限制行動？）他們說
    我不能自己走出去，我不敢出去。」、「（有無強迫妳做何
    事？）乙○○有叫我幫他整理環境。」、「（辦現金卡、信
    用卡等物是否自願？）他們強迫我辦的。」、「（妳有辦理
    何種卡？）只有大眾銀行現金卡有下來，其他填寫資料有中
    國商銀，另有辦第一銀行存簿。」、「（現金卡在哪裡？）
    在他們那裡。」、「（有無使用？）有，乙○○有帶我去預
    借現金。」、「（何時何地預借現金？）九十二年四月，時
    間忘記了。」、「（有無借成？）有四萬元，錢被乙○○拿
    去。」、「（提示大眾銀行交明細，是否這張？）是。」、
    「（何人帶妳去借？）乙○○開車帶我去大眾銀行崇德分行
    提款機。」、「（扣案郵局及第一銀行存簿何來？）是去郵
    局及銀行內他們叫我辦的。」、「（扣案行動電話申請書作
    何用？）是乙○○叫我填寫的。」、「（有無送件了？）有
    ，是乙○○直接帶我去通訊行辦的。」、「（辦幾支電話？
    ）二支都是中華電信的。」、「（另還有簽何物？）另有六
    張本票及承諾書，另有一張欠他們錢的切結書。」等語（參
    偵卷第六七頁以下筆錄）（甲○○於偵查中向檢察官所為有
    關妨害自由部分之陳述，並無顯不可信之情況，依同法第一
    百五十九條之一第二項規定，亦有證據能力）。
  (3)於本院九十四年四月二十七日審理時，以證人身份具結後復
    為大致相同之陳述，另證述：九十二年三月二十八日乙○○
    來向伊要利息，並非要本金，因為伊沒錢繳，乙○○說如果
    無法還錢就要跟他們走，繼續籌錢，如果籌不到錢就要伊小
    心一點，伊只好跟他們走，丁○○都在旁邊聽；伊先後跟他
    們到精武路之情趣用品店、釣蝦場、太平市及返回乙○○住
    處，丁○○到乙○○住處後就離開，在此之前均與乙○○在
    一起，只有在情趣用品店時，乙○○曾外出一次，由丁○○
    在該處看住伊一下，另外於伊在乙○○住處期間時，丁○○
    也有去過一次，當時乙○○外出，也是由丁○○看住伊一下
    ；在警詢時提及丁○○女友後來於凌晨六時許到情趣用品店
    ，早上十點是丁○○將伊叫起來後，與他女友一同到釣蝦場
    等內容，因為當時是伊報案時所述，記憶較為深刻，應較為
    實在；在乙○○住處時，伊行動也不自由，因為不能走出他
    家以外的範圍，如乙○○不在家，就由他女友陳佩雯看管伊
    ，因為乙○○經常說如果伊跑掉，要把伊帶到大肚山活埋之
    類的話，故伊不敢也無法一個人離開他家，偵訊時一度提及
    丁○○說要將伊帶到大肚山活埋云云是錯的，因為從頭到尾
    都是乙○○時常將該句話掛在嘴邊，並不是丁○○說的；如
    果乙○○不在家時，他會將房門、樓上樓下的門都鎖上，讓
    伊無法外出，直到九十二年四月二十六日趁乙○○睡覺時才
    離去，當時已被拘禁將近一個月之久；在被拘禁期間，伊於
    九十二年四月六日被迫簽下卷附面額合計五百零八萬元之本
    票六紙，因為乙○○說那是自九十二年三月七日借錢至四月
    六日為止，所有本利加利滾利的結果，並不是李世賢要伊簽
    寫的，伊雖然認為不合理，但因為乙○○時常將要把伊活埋
    的話掛在嘴邊，伊相當害怕，故他要求簽，伊就簽寫；也受
    乙○○所迫去辦理大眾銀行之現金卡，試領一千元，確認現
    金卡得以使用後，乙○○遂拿去，之後有再借四萬元部分伊
    並不知情，在警、偵訊應該是說錯了，並不是乙○○帶伊去
    預借四萬元，只是試領一千元；另外還有被迫辦理第一銀行
    中港分行、大寮郵局存摺及申請行動電話門號等物，乙○○
    說申請出來後要拿去賣以便償還伊所積欠的債務；另在乙○○住處還有簽寫一份承諾書，內容載明伊因積欠乙○○合夥
    股金等內容都是假的，也是乙○○先寫一張草稿後，要伊照
    樣抄寫，並不是在九十二年三月七日借錢當日就寫的，事後
    被拘禁於乙○○住處才簽寫的；而九十二年三月七日借錢當
    日另有簽寫一份切結書，是指伊欠錢的事，伊當時有寫二份
    ，乙○○說伊與他各持有一份，但現在該份切結書已經找不
    到了；乙○○強迫伊簽發本票、承諾書、辦理現金卡、存摺
    、行動電話門號時，丁○○都不在場，但承諾書上各人所寫
    之姓名，確實都是他們本人所親寫，僅不確定是何時所簽寫
    ，只有伊父親曾信賢的名字由伊代為簽名，也是乙○○說要
    伊簽的；在乙○○住處時，乙○○也會要求伊幫忙整理家務
    ，伊認為沒有必要，乙○○還因此毆打伊，伊之所以跟乙○○去他家，是因為乙○○一直說要伊繼續籌錢，如果伊逃跑
    就要把伊帶到大肚山埋掉之語，並非乙○○看伊被其他債務
    人追討，才讓伊借住他家，伊也沒有同意以幫他做家事為由
    ，用來抵償所積欠之借貸債務等語（參本院卷第九０頁至第
    一二二頁筆錄）。
  2.甲○○與乙○○、丁○○於本案之前並不相識，係緣於男友
    李世賢關係才向乙○○借貸，業據甲○○指稱在卷（參本院
    卷第一０六頁筆錄），乙○○亦供稱與甲○○無關係，是她
    筆錄）；丁○○亦供稱：與甲○○於本案借貸之前並不相識
    （參本院卷第一六八頁筆錄）。甲○○係於九十二年三月二
    十八日凌晨一時許之時刻遭乙○○與丁○○帶走，彼時已付
    不出第三期利息，任何一名女性在不熟識之二名魁梧大漢面
    前，又係積欠借貸且在夜深人靜時刻面臨遭催討債務之情況
    ，斷無有何自由意願同意與二名成年男子離去。可見甲○○
    在處於借錢無法還款之劣勢下，加以乙○○出言恫嚇要繼續
    籌錢，否則要小心一點等情，致心生畏懼，而違反意願地跟
    隨上車，應屬無違經驗法則之合理判斷。而甲○○與乙○○
    、丁○○離開後，繼而前往精武路之情趣用品店、釣蝦場及
    太平市吃飯，皆在其二人看管之下，於情趣用品店時乙○○
    外出之際，由丁○○代為看管，之後由丁○○帶到釣蝦場與
    乙○○會合，之後到太平市，再回到乙○○住處，其行動自
    由皆不自由，業據甲○○證述如前，上開過程復為丁○○所
    不否認（參本院卷第三一頁筆錄）。以甲○○為一名女子，
    與案發當時在場之人士均不相識，如非受制於乙○○與丁○○之控制行動自由，絕非有相處達近一天一夜，進而再回到
    乙○○所居住處之意願至明。益徵甲○○所述確實遭受乙○○出言恫嚇，且實際上丁○○也都與乙○○在一起，於乙○○外出時，丁○○也有參與二次實際看管伊之行為分擔，應
    與事實相符，而堪予採信。乙○○、丁○○均辯解稱是甲○○自願與伊等一同離去云云，顯無可採。
　3.乙○○雖辯稱：伊係基於好意才讓甲○○住在伊住處云云。
    惟甲○○確實非有意願與乙○○、丁○○同行，業經本院認
    定如前。況且，在乙○○住處尚扣得甲○○名義之中華電信
    股份有限公司行動電話業務租用申請書一份、大眾銀行自動
    櫃員機交易明細表及金融卡語音密碼通知書各一份、第一商
    業銀行中港分行存摺及提款卡各乙份、大寮郵局存摺及提款
    卡各乙份、印章二只、本票六紙、承諾書一份及查獲時之現
    場照片三幀（參偵卷第四一頁至第四八頁）在卷可資佐證。
    乙○○雖於本院行準備程序、審理時供稱：承諾書是在九十
    二年三月七日借貸當日，伊借錢予李世賢時，李世賢叫甲○○寫的，本票是伊於九十二年五月四日遭警逮捕時，甲○○
    才私下寫好放在伊住處讓警察查獲，伊並未帶甲○○去辦理
    行動電話門號，只有帶她去辦理現金卡及預借四萬元，借得
    之四萬元都由甲○○自行取走，雖有帶甲○○去第一商業銀
    行中港分行辦理開戶手續及前往郵局辦理大寮郵局帳戶之變
    更手續，但都是甲○○要伊帶她去的云云。惟其於九十二年
    五月五日警詢時供稱：在伊住處扣得之行動電話申請書、郵
    局存摺及提款卡、印章、第一銀行存摺及提款卡、ＳＩＭ卡
    、大眾銀行明細表、大眾銀行密碼通知書等物，除行動電話
    申請書之電話號碼為伊本人使用及繳費外，其餘物品都是甲○○與伊談妥要辦現金卡之資料，所以才放在伊住處；李世
    賢說要作為保障用，故伊有拿出本票，要求甲○○簽下面額
    合計五百零八萬元之本票六紙，承諾書也是李世賢要給伊作
    為保障用，才叫甲○○簽寫的，其內容都是虛偽的等語（參
    偵卷第一五頁至第一八頁筆錄）；同日檢察官偵訊時供稱：
    上開六紙本票都是李世賢擔心甲○○跑掉，要伊命令甲○○
    簽寫，之後辦妥大眾銀行現金卡預借四萬元，也是伊拿走的
    等語（參偵卷第五六頁、第五七頁筆錄）。業已大部分坦承
    於甲○○住居其上開住處之期間，確實偕同甲○○以其名義
    辦理上開銀行之開戶及郵局帳戶之變更手續、申請行動電話
    暨ＳＩＭ卡、現金卡，並以辦妥之大眾銀行現金卡預借四萬
    元並為其所取走，命令甲○○簽發金額不實之本票及內容不
    實之承諾書等情不諱。核與甲○○所述在乙○○住處期間，
    確實有上開簽發本票、承諾書、辦理存摺開戶、現金卡及行
    動電話門號等情相符。足見乙○○於本院所辯上情實屬子虛
    烏有，要無足取。
  4.而觀甲○○最初僅向乙○○貸予一萬元，預扣第一期利息後
    ，乙○○亦僅交付八千元，之後再取得第二期利息，乙○○
    業已取得四千元利息，甲○○簽發本票時間為九十二年四月
    六日，距離其借貸之同年三月七日亦僅一個月，豈有可能經
    本金加計利息再以複利方式計算後，借貸金額達到五百零八
    萬元如此鉅額？任何一常人稍有智識者即可明知與實情不符
    ，乃甲○○竟然願意簽發上開鉅額之本票金額，顯非出於自
    願至明。至卷附承諾書之內容均屬虛偽，由乙○○事先擬具
    草稿後令甲○○重新照抄謄寫，業據甲○○於本院審理時證
    述在卷，乙○○亦不否認上開內容俱屬不實，僅辯稱是李世
    賢要求伊讓甲○○寫的之語。如非甲○○彼時業已處於行動
    自由遭剝奪之情況下，又屢遭乙○○出言恫嚇，何以甲○○
    要謄寫與事實不符之上開承諾書，且金額適亦與本票總額相
    符？再者，甲○○僅積欠一萬元，如果其有意願要以辦理信
    用卡（乙○○於本院行準備程序時供稱：是甲○○提議請伊
    代辦信用卡還款）或現金卡償還債務，則其自行為之即足，
    何以要於居住乙○○住處期間，才由乙○○偕同辦理；況且
    ，甲○○本即因與男友李世賢皆無金錢，才要向乙○○借款
    ，如其早知可以辦理信用卡或現金卡方式辦理借貸，又何需
    向不認識之乙○○借貸？又何需於同段時間內，多方管道地
    辦理現金卡、變更郵局帳戶金融卡、申請銀行開戶、行動電
    話ＳＩＭ卡等等？可見甲○○居住於乙○○住處期間，所有
    簽發本票、承諾書、辦理上開物品等舉動，顯係懾於乙○○
    之上開恫嚇內容及行動自由遭剝奪，致不得不為，甚為明顯
    。
　5.綜上所述，乙○○、丁○○前開辯解均無可採。其等確實有
    共同自甲○○住處以恫嚇言論將甲○○帶離住處後，輾轉帶
    往臺中縣市各處剝奪其行動自由，繼而於乙○○住處時，由
    乙○○一人帶同甲○○辦理上開各項物件等事實。其等二人
    均有妨害自由犯行，亦堪認定。
二、核乙○○、丁○○所為，均係犯刑法三百零二條第一項私行
    拘禁及以看管跟隨不讓離去之非法方法剝奪人之行動自由罪
    ，乙○○另犯刑法第三百四十四條重利罪。其等二人就整個
    妨害自由部分（除關於甲○○簽發本票、承諾書、辦理銀行
    開戶、現金卡、申請行動電話ＳＩＭ卡等以外），及事後加
    入之陳佩雯就甲○○居住於乙○○住處期間之妨害自由部分
    ，其等彼此間具有犯意聯絡與行為分擔，為共同正犯。乙○○於剝奪甲○○行動自由期間，雖曾口出：要甲○○小心一
    點、若逃走便要帶到大肚山埋掉、如果申辦資料辦不出來，
    就要帶到大肚山去活埋或賣掉當妓女等恫嚇言論，致使甲○○心生畏懼，進而帶同甲○○辦理現金卡、行動電話、存摺
    等物品，使甲○○行無義務之事等情節。惟刑法第三百零二
    條之妨害自由罪，原包括私禁及以其他非法方法剝奪人之行
    動自由而言，所謂非法方法，當包括強暴脅迫等情事在內（
    最高法院著有七十四年度台上字第三四０四號判例意旨參照
    ）；又刑法第三百零二條之妨害自由罪，係妨害他人自由之
    概括規定。故行為人具有一定目的，以非法方法剝奪人之行
    動自由，除法律別有處罰較重之規定，應適用各該規定處斷
    外，如以使人行無義務之事或妨害人行使權利為目的，而其
    強暴脅迫復已達於剝奪人行動自由之程度，即祇成立本罪，
    不應再依同法第三百零四條論處（最高法院著有四十年度台
    上字第三四八號判決意旨參照）。乙○○於剝奪甲○○行動
    自由繼續中口出上開恫嚇言論，自屬包含於妨害甲○○行動
    自由之同一意念之中。縱其所為，合於刑法第三百零五條恐
    嚇危害安全之情形，仍應視為剝奪行動自由之部分行為，不
    再論以恐嚇罪。而於剝奪甲○○行動自由期間，復命其辦理
    上開物品使其行無義務之事，此部分低度行為應為剝奪行動
    自由之高度行為所吸收，亦不再論以強制罪，均附此敘明。
    又起訴書雖僅載明於甲○○遭拘禁期間，乙○○有強迫其簽
    發本票、辦理行動電話門號、現金卡，未提及有強迫甲○○
    辦理第一銀行中港分行之開戶及大寮郵局之帳戶變更手續，
    惟此部分業據甲○○於警、偵訊及本院審理時陳述明確，足
    見乙○○確實有使甲○○行上開無義務之事，而此乃犯罪事
    實之擴張，應予補充。乙○○所犯前開二罪，犯意各別，行
    為互異，應予分論併罰。又查，乙○○前曾因賭博案件，經
    本院判處有期徒刑五月，得易科罰金確定，於八十七年十二
    月十七日易科罰金執行完畢，有臺灣高等法院被告全國前案
    紀錄表一紙在卷可徵，其於前案執行完畢後五年內再犯本案
    有期徒刑以上之罪，為累犯，以上二罪均依刑法第四十七條
    規定加重其刑。爰審酌乙○○貪圖高額利息，竟趁甲○○需
    款孔急之際，貸借款項，使得甲○○負擔沈重，甚者，於付
    不出利息時，竟夥同丁○○剝奪其行動自由，脅迫其想辦法
    籌款，拘禁期間長達一個月之久，期間不時予以恫嚇，並脅
    迫其簽寫內容不符之承諾書、本票，進而脅迫申請帳戶、電
    話ＳＩＭ卡等等，乙○○於警、偵訊時尚能直承部分犯行無
    誤，於本院行準備程序及審理時則均飾詞否認犯行，態度惡
    劣，顯無悔改之意，至丁○○則居於輔助地位看管甲○○，
    期間不若乙○○為長，且未對甲○○有何恫嚇言論或施用強
    暴等行為，本院審以上情，認其等分別判處如主文所示之刑
    為適當，並就乙○○部分定其應執行之刑，及就丁○○部分
    諭知易科罰金之折算標準。
據上論斷，應依刑事訴訟法第二百九十九條第一項前段，刑法第
二十八條、第三百零二條第一項、第三百四十四條、第五十一條
第五款、第四十七條、第四十一條第一項前段，罰金罰鍰提高標
準條例第一條前段第二條，判決如主文。
中　　　華　　　民　　　國　  94　年　　7　　月　 13　日
                        臺灣臺中地方法院刑事第四庭
                              審判長法  官  黃文進
                                    法　官  郭妙俐
                                    法  官  賴妙雲
上正本證明與原本無異。
如不服本判決，應於送達後十日內向本院提出上訴狀（須附繕本
），上訴於台灣高等法院台中分院。
                                    書記官  孫曉鳳
中　　　華　　　民　　　國　  94　年　　7　　月　 13　日
附錄論罪科刑法條
刑法第三百零二條第一項、第三百四十四條
第  302 條  (剝奪他人行動自由罪)
            私行拘禁或以其他非法方法，剝奪人之行動自由者
            ，處五年以下有期徒刑、拘役或三百元以下罰金。
            因而致人於死者，處無期徒刑或七年以上有期徒刑
            ，致重傷者，處三年以上十年以下有期徒刑。
            第一項之未遂犯罰之。
第  344 條  (重利罪)
            乘他人急迫、輕率或無經驗貸以金錢或其他物品，
            而取得與原本顯不相當之重利者，處一年以下有期
            徒刑、拘役或科或併科一千元以下罰金。
